臺灣新北地方法院刑事判決
                                     110年度交易字第18號
公  訴  人  臺灣新北地方檢察署檢察官
被      告  王俊琪




選任辯護人  孫大龍律師
上列被告因過失傷害案件，經檢察官提起公訴（109 年度偵字第
12234 號），本院判決如下：
    主  文
王俊琪犯過失傷害罪，處拘役肆拾日，如易科罰金，以新臺幣壹
仟元折算壹日。
    事  實
一、王俊琪於民國108 年12月12日18時40分許，騎乘車牌000-00
    0 號普通重型機車（下稱B 車），沿新北市中和區保健路46
    巷往保健路46巷26弄方向行駛，行經新北市中和區保健路46
    巷與46巷20弄之交岔路口（下稱事故路口）前，本應注意車
    前狀況，以及行經無號誌之交岔路口，應減速慢行，作隨時
    停車之準備，而依當時天候陰、夜間有照明、柏油路面乾燥
    、路面無缺陷、無障礙物、視距良好，並無不能注意之情事
    ，竟疏未注意，未減速慢行並注意車前左右來車進入路口之
    狀況，即貿然駛入事故路口，適呂宜蓁騎乘車牌000-000 號
    普通重型機車（下稱A 車）沿無名巷弄往保健路46巷20弄方
    向行駛，亦疏未注意行至無號誌之交岔路口，左方車應暫停
    讓右方車先行，貿然駛入事故路口，致A 車之車頭碰撞B 車
    之左後車身而雙方車輛均倒地，呂宜蓁因此受有雙側手肘左
    側手前臂右側膝部踝部多處挫擦傷、腹壁挫傷等傷害。王俊
    琪於肇事後，在犯罪未被有偵查權之機關或公務員發覺前，
    主動向據報前往其就醫之天主教永和耕莘醫院處理之警員表
    明係肇事者，自首接受裁判。
二、案經呂宜蓁訴請臺灣新北地方檢察署檢察官偵查起訴。
    理  由
一、程序部分：
  ㈠按無證據能力、未經合法調查之證據，不得作為判斷之依據
    ；被告以外之人於審判外之言詞或書面陳述，除法律有規定
    者外，不得作為證據，刑事訴訟法155 條第2 項、第159 條
    第1 項定有明文。被告王俊琪及其辯護人就告訴人呂宜蓁於
    警詢及檢察事務官詢問時之陳述爭執證據能力，則依上開規
    定，上開經爭執部分無證據能力，不得作為判斷之依據。
  ㈡次按被告以外之人於審判外之陳述，雖不符刑事訴訟法第159
     條之1 至第159 條之4 之規定，而經當事人於審判程序同
    意作為證據，法院審酌該言詞陳述或書面陳述作成時之情況
    ，認為適當者，亦得為證據；當事人、代理人或辯護人於法
    院調查證據時，知有同法第159 條第1 項不得為證據之情形
    ，而未於言詞辯論終結前聲明異議者，視為有前項之同意，
    刑事訴訟法第159 條之5 規定甚明。查本件認定事實所引用
    被告以外之人於審判外之言詞或書面陳述，除上開㈠部分外
    ，雖屬傳聞證據，惟檢察官、被告及辯護人等於言詞辯論終
    結前，均未主張有刑事訴訟法第159 條第1 項不得為證據之
    情形，本院審酌此等證據作成時之情況，並無違法不當及證
    明力明顯過低之瑕疵，認以之作為證據應屬適當，而認該等
    證據資料皆有證據能力。
  ㈢至於本院所引之非供述證據部分，經查並非違法取得，亦無
    依法應排除其證據能力之情形，應有證據能力。
二、實體部分：訊據被告就於事實欄所示時、地騎乘B 車與A 車
    發生碰撞，及告訴人因而受有事實欄所載傷害等情固不爭執
    ，惟矢口否認有何過失傷害犯行，辯稱：伊進入事故路口前
    有以放掉油門之方式減速，且伊係在過了路口後左後車身始
    遭告訴人撞擊，伊並無過失云云；辯護人則為其辯稱：被告
    行至事故路口時並未超速，且鑑定及覆議意見書亦未提及被
    告有未減速慢行之過失，起訴書認被告未減速慢行，顯有錯
    誤；又本件車禍撞擊點在B 車左後車身，而非B 車車前，是
    被告並無未注意車前狀況之情形，故被告就本件車禍並無過
    失云云。經查：
  ㈠被告於108 年12月12日18時40分許，騎乘B 車沿新北市中和
    區保健路46巷往保健路46巷26弄方向行駛，行至事故路口時
    ，適告訴人騎乘A 車沿無名巷弄往保健路46巷20弄方向行駛
    ，A 車之車頭碰撞B 車之左後車身而雙方車輛均倒地，告訴
    人因此受有雙側手肘左側手前臂右側膝部踝部多處挫擦傷、
    腹壁挫傷等傷害等情，業據被告於警詢及檢察事務官詢問時
    陳述在卷（見偵卷第16、38頁），核與證人即告訴人本院審
    理時之證述相符（見交易卷第182 至185 頁），並有告訴人
    之耕莘醫院診斷證明書（見偵卷第5 頁）、道路交通事故現
    場圖及道路交通事故調查報告表㈠、㈡（見偵卷第13至15頁）
    、道路交通事故照片黏貼紀錄表（見偵卷第16頁反面至22頁
    ）、監視器畫面翻拍照片（見偵卷第24頁反面）等在卷可稽
    ，復經本院於審理時當庭勘驗現場監視錄影光碟確認無訛（
    見交易卷第178 至181 、200 至225 頁之勘驗筆錄及勘驗擷
    圖），此部分事實首堪認定。
  ㈡按汽車（含機車，下同）行經無號誌之交岔路口，應減速慢
    行，作隨時停車之準備，並應依減速慢行之標誌、標線或號
    誌指示行駛；汽車行駛時，駕駛人應注意車前狀況及兩車並
    行之間隔，並隨時採取必要之安全措施，道路交通安全規則
    第93條第1 項第2 款、第3 款及第94條第3 項分別定有明文
    。查事故路口為無號誌之交叉路口（見偵卷第14頁），且被
    告所行駛之新北市中和區保健路46巷於進入事故路口前地面
    繪有「慢」字（見偵卷第13頁反面），則被告行駛B 車進入
    事故路口時，自應依上開規定減速慢行，作隨時停車之準備
    ，並注意車前狀況，隨時採取必要之安全措施。而被告既合
    法考領駕駛執照，對上開規定自應知之甚詳，且而依當時天
    候陰、夜間有照明、柏油路面乾燥、路面無缺陷、無障礙物
    、視距良好等狀況（見前引道路交通事故調查報告表㈠），
    亦無不能注意之情事。然依本院勘驗結果顯示，被告行駛B
    車係以等速直行駛入事故路口，於進入事故路口前其剎車燈
    並未作動，亦未見被告有任何減速或轉頭查看左右來車之情
    形（見交易卷第179 、180 、205 、206 頁），即貿然駛入
    事故路口，致未注意左側有來車而與告訴人行駛之A 車相撞
    ，是被告顯然未依前開規定減速慢行並充分注意車前狀況，
    而與未依道路交通安全規則第102 條第1 項第2 款暫停讓右
    方車（即B 車）先行之A 車相撞，兩車因而倒地，致告訴人
    受有前述之傷害，則被告之駕駛行為具有過失，且與告訴人
    所受傷害間有因果關係，堪以認定。
  ㈢又事故經送新北市政府車輛行車事故鑑定委員會鑑定，鑑定
    意見認：「一、呂宜蓁駕駛普通重型機車，行經無號誌路口
    ，左方車未讓右方車先行，為肇事主因。二、王俊琪駕駛普
    通重機車，未注意車前狀況，為肇事次因。」經覆議後，新
    北市車輛行車事故鑑定覆議會仍維持上開結論，有新北市政
    府車輛行車事故鑑定委員會110 年3 月31日鑑定意見書及新
    北市政府車輛行車事故鑑定覆議會110 年7 月28日鑑定覆議
    意見書附卷可佐（見交易卷第偵卷第31、32、67、68頁），
    雖漏未將被告行經無號誌之交岔路口，未減速慢行作隨時停
    車之準備列為肇事原因，然亦認被告有未注意車前狀況之過
    失，益徵被告駕駛行為確有過失無訛，併予敘明。
  ㈣被告及辯護人雖以前揭情詞置辯，惟查：
    ⒈被告雖稱其進入事故路口前有以放掉油門之方式減速云云
      ，然倘放掉油門，則車速應會逐漸趨緩，然被告係以等速
      進入事故路口，業經本院勘驗確認如前，是被告所辯並不
      可採。又辯護人雖稱被告行至事故路口時並未超速，鑑定
      及覆議意見書亦未提及被告有未減速慢行之情事，故被告
      並無起訴書所載未減速慢行之情形云云，惟汽車行經無號
      誌交岔路口應減速慢行作隨時停車之準備，係因在交岔路
      口無交通號誌可供遵循，發生危險可能性大，故應減速慢
      行作隨時停車之準備，以避免交通事故之發生，是道路交
      通安全規則第93條第1 項第2 款所稱「減速慢行，作隨時
      停車之準備」係指依當時現場交通狀況判斷，採取可安全
      行駛之車速，並可作隨時停車之準備，足以避免危險之發
      生，而非謂只要低於速限行駛即符合上開規定，是被告縱
      未超速，亦無從憑以認定被告有依規定減速慢行，其理甚
      明。至前引鑑定意見書及鑑定覆議意見書雖均未提及被告
      未減速慢行乙節，然鑑定及覆議意見乃供法院參考之用，
      而本件既有上開事證足認被告有未依規定減速慢行之情形
      ，本院自得依證據認定事實，不受上開意見書之拘束，是
      辯護人此部分所辯亦不可採。
    ⒉至被告及辯護人雖辯稱兩車撞擊點在B 車左後車身，是被
      告並無未注意車前狀況之情形云云，惟道路交通安全規則
      第94條第3 項所稱「車前狀況」，並非僅限於注意所駕駛
      車輛正前方之狀況，於行經無號誌交岔路口之情形，尤應
      注意左右兩方人車與該交岔路口之動態關係，始符合此規
      定維持車輛駕駛及道路使用安全之本旨。亦即其上開注意
      義務係始於駕駛車輛進入該交岔路口之前，並非撞擊發生
      之時（最高法院104 年台上字第3655號判決意旨參照）。
      本案被告於騎乘B 車進入事故路口前，未注意左方有來車
      即逕行駛入事故路口，業如前述，是被告於進入路口前即
      已違反應注意車前狀況之注意義務，雖B 車進入事故路口
      後係左後車身與A 車發生碰撞，仍無從解免被告之過失責
      任，是被告與辯護人此部分所辯亦無足採。
  ㈤綜上所述，本案事證明確，被告所辯經核並不足採，其犯行
    堪以認定，應依法論科。
三、論罪科刑：
  ㈠核被告所為，係犯刑法第284 條第1 項前段之過失傷害罪。
  ㈡被告於肇事後，於有偵查犯罪權限之機關或公務員不知何人
    犯罪前，在犯罪未被有偵查權之機關或公務員發覺前，主動
    向據報前往其就醫之天主教永和耕莘醫院處理之警員表明係
    肇事者（見偵卷第213 頁反面），符合自首要件，爰依刑法
    第62條前段規定減輕其刑。
  ㈢爰審酌被告未能確實遵守行車之注意義務，於騎乘車輛進入
    無號誌之交岔路口時，未注意車前狀況亦未減速慢行，即貿
    然駛入事故路口，因而與亦未注意暫停讓右方車先行之告訴
    人所騎乘之車輛相撞，造成本件車禍事故，致使告訴人受有
    如事實欄所示之傷害，輕忽他人之人身法益，實屬不該；兼
    衡被告尚未賠償告訴人所受損害之犯後態度、被告之智識程
    度及生活狀況（詳如卷附個人戶籍資料所載），及被告之過
    失行為就本件車禍之發生屬肇事次因等一切情狀，量處如主
    文所示之刑，並諭知如易科罰金之折算標準，以資處罰。
據上論斷，應依刑事訴訟法第299 條第1 項前段，刑法第284 條
第1 項前段、第62條前段、第41條第1 項前段，刑法施行法第1
條之1 第1 項，判決如主文。
本案經檢察官林珮菁偵查起訴，由檢察官劉家瑜到庭執行職務。
中    華    民    國   110    年    11    月    22    日
                  刑事第十五庭  法  官  游涵歆
以上正本證明與原本無異。
如不服本判決，應於判決送達後20日內敘明上訴理由，向本院提
出上訴狀（應附繕本），上訴於臺灣高等法院。其未敘述上訴理
由者，應於上訴期間屆滿後20日內向本院補提理由書「切勿逕送
上級法院」。
                                書記官  李宥寬
中    華    民    國   110    年    11    月    22    日
附錄本判決論罪科刑之法條：
刑法第284 條：
因過失傷害人者，處1 年以下有期徒刑、拘役或10萬元以下罰金
；致重傷者，處3 年以下有期徒刑、拘役或30萬元以下罰金。